【裁判字號】    89,上易,1959
【裁判日期】    890712
【裁判案由】    傷害
【裁判全文】
臺灣高等法院刑事判決                八十九年度上易字第一九五九號
    上  訴  人  臺灣基隆地方法院檢察署檢察官
    被      告  乙○○
右上訴人因被告傷害案件，不服臺灣基隆地方法院八十八年度易字第五五一號，中華
民國八十九年三月二十日第一審判決（起訴案號：臺灣基隆地方法院檢察署八十八年
度偵字第五八０四號），提起上訴，本院判決如左：
    主  文
上訴駁回。
    理  由
一、公訴意旨略以：被告乙○○於民國八十七年七月十九日中午，在基隆市七堵國小
    旁，因細故與甲○○發生爭執，竟夥同另二名年籍不詳之男子，分別以拳頭及磚
    塊毆打甲○○，致甲○○受有頭部裂傷及擦傷等傷害，因認被告涉有刑法第二百
    七十七條第一項之傷害罪嫌云云。
二、按犯罪事實應依證據認定之，無證據不得推定其犯罪事實；又不能證明被告犯罪
    者，應諭知無罪之判決，刑事訴訟法第一百五十四條、第三百零一條第一項分別
    定有明文。再認定不利於被告之事實須依積極證據，苟積極證據不足為不利於被
  告事實之認定時，即應為有利於被告之認定，又告訴人之告訴，係以使被告受刑
    事訴追為目的，故其陳述是否與事實相符，自應調查其他證據以資審認，苟其所
    為攻擊之詞，尚有瑕疵，則在此瑕疵未予究明以前，即不能遽採為斷罪之基礎，
    亦經最高法院著有三十年臺上字第八一六號及六十九年臺上字第一五三一號判例
    足參。
三、公訴人認定被告乙○○涉有傷害犯行，無非係以告訴人甲○○之指訴及證人王德
    吉之證述，暨卷附診斷證明書一紙為其主要論據。惟訊據被告乙○○堅詞否認有
    傷害告訴人甲○○之犯行，辯稱：伊與告訴人甲○○皆係駕駛，因不慎刮到甲○
    ○所駕車輛之後視鏡，欲表示賠償，不意甲○○卻拿鐵棍要揍伊，伊始報告調度
    場主任王德吉，其後雙方發生衝突，甲○○揚言要砸伊之車輛，伊乃用手推甲○
    ○，並未毆打或教唆綽號「阿強」者毆打甲○○，當時係因綽號「阿強」者認為
    甲○○太霸道，乃持磚塊丟擲甲○○之頭部，與伊無關等語。經查：告訴人甲○
    ○固指訴其額頭受有７×０．３×０．１公分之裂傷及０．３×０．２公分之擦
    傷，並提出驗傷診斷書一紙在卷足憑，惟其於原審亦自承：「（問：你為何認為
    阿強是乙○○帶來的？）．．．，乙○○有打我頭部一拳，打破頭的，是阿強打
    的」等語（見原審八十八年度易字第五五一號卷第一二三頁），且證人陳永祺、
    李東成、周嘉仁、楊政輝於原審調查時均證稱：其等僅看到被告乙○○用手推告
    訴人甲○○胸部或肩膀部位，旁邊另有一人用石頭或磚塊敲打甲○○頭部等語，
    證人即前開調度場主任王德吉亦證稱：「（問：本件經過情形你有無目睹？）．
    ．．，我站在他們中間，他們二人發生激烈口角，乙○○站在我左手邊，甲○○
    站在我右手邊，我看到乙○○左手有出手的動作，就被我攔住了，我回過頭來，
    甲○○頭已流血．．．。（問：甲○○頭部為什麼受傷流血？）．．．，問旁邊
    同事，同事說是『阿強』打的．．．。」等語，足見被告雖有毆打告訴人頭部一
    拳，但並未造成甲○○受傷，易言之，告訴人所受上開傷害，係綽號「阿強」之
    男子所為。再者，本件發生爭執之原因，係因被告駕車刮到告訴人所駕客運車之
    後照鏡，雙方請求主任王德吉調解，然因告訴人不接受被告賠償，被告乃向告訴
    人稱：車子停在那裡，不然你也去砸壞我的車好了等語，告訴人答以：現在不要
    砸，要等到乙○○載滿客人時再去砸等語，被告心生不滿遂而出手等情，為被告
    所自承（見八十八年度易字第五五一號卷第二四頁），核與告訴人甲○○所陳及
    證人陳永祺、李東成、周嘉仁、楊政輝、王德吉證述之情節相符，而綽號「阿強
    」者係經常前往前開調度站走動之人，並非被告邀同前往等情，亦據證人王德吉
    證稱：「（問：阿強是不是乙○○找來的？）應該不是，阿強經常到站上走動」
    等語明確（見八十八年度易字第五五一號卷第一二二頁背面），參諸基隆市警察
    局五堵派出所警員蘇偉憲調查報告指稱：綽號「阿強」者並非客運員工，似為遊
    民，平日出入客運調度站，司機私下常委請其打掃車容清潔，有該報告附卷足憑
    （見八十八年度易字第五五一號卷第一二０頁），亦至為明灼，是以綽號「阿強
    」者在前開情形下，因基於義憤，乃自行出手毆打告訴人，亦非無可能，尚難認
    定係被告與綽號「阿強」者基於犯意之聯絡或由被告教唆綽號「阿強」者毆打告
    訴人，告訴人指稱：伊與綽號「阿強」者無冤無仇，綽號「阿強」者沒有理由毆
    打伊，應係被告找來助勢，否則何以被告事後要請人協調賠償事宜等語，純係個
    人臆測之詞，自不足採為不利於被告之認定。此外，復查無其他積極證據足資認
    定被告涉有上開犯行，揆諸前揭說明，自屬不能證明被告犯罪。
四、原審因予諭知被告無罪之判決，經核尚無違誤，公訴人依據告訴人之請求上訴，
    仍執陳詞，指摘原判決不當，為無理由，應予駁回。
據上論斷，應依刑事訴訟法第三百六十八條，判決如主文。
本案經檢察官曾忠己到庭執行職務。
中    華    民    國    八十九    年      七        月        十二      日
                          臺灣高等法院刑事第六庭
                              審判長法  官  陳  春  秋
                                    法  官  王  麗  莉
                                    法  官  高  明  哲
右正本證明與原本無異。
不得上訴。
                                    書記官  李  垂  福
中    華    民    國    八十九    年      七        月        十五      日


司法院資訊處製作；財團法人民間司法改革基金會備份。
